# 资产管理计划账面如何处理

提问人：QQ_zhuang 时间：2014-11-16 15:06:06
A公司购买一项劣后级资产管理计划，该资产管理计划用于购买上市公司定向增发股票，求助A公司账面如何处理？ 期末A公司是否需要将上述资产管理计划合并入报表？如合并入报表，锁定期内定向增发股票是否按照公允价值计量，与成本差异计入资本公积？
能否不并入报表，期末只按照购买资管计划的成本计量？

回答人：chenyiwei
此类资管计划属于结构化主体，应根据合并报表准则及其指南中对“权力来源于表决权”的有关规定判断对该资管计划是否具有控制权，据此确定是否应将其纳入合并报表范围以及如何合并。相对而言，如果持有大部分劣后级份额，并据此享有或承担该计划的绝大部分剩余风险和收益的，具有控制权并纳入合并报表范围的可能性还是比较大的。 如果不纳入合并报表范围，则对所购买的资管计划份额通常作为可供出售金融资产核算，期末按公允价值计量，主要依据是其所投资的限制性股票的公允价值。

提问人：QQ_zhuang 时间：2014-11-16 21:01:13
谢谢陈老师；有点了解了，但是还存在点疑虑， 因为股票在限售期内，总感觉按照公允价值计量，没有考虑到它的流通限制性，但是准则讲解中也规定用公允价，不知需不需要按照概率预计以后股票的走势，来调整期末公允价值；

回答人：chenyiwei
对限售股的公允价值需在流通股的基础上进行一定调整。不能直接用流通股价值，具体问题建议咨询估值方面的专业人士。

提问人：awakenstriving 时间：2015-02-28 23:03:43
母公司为管理人，并且为证券公司，如果将该资产管理计划纳入合并范围，母公司是否可以作为可供出售金融资产核算，公允价值变动部分计入资本公积？

回答人：chenyiwei
个人倾向于对具有控制权的结构化主体的出资在个别报表层面列报为“其他流动／非流动资产”并按成本法核算。

提问人：daisy_potato 时间：2015-06-08 23:35:37
陈版，根据上述案例，延伸一个问题请教您。新准则下，控制的范围有所扩大。我们既要在实务中避免合并类似于上述案例中的优先级资金，同时又要保留一定的控制权，以免权益落空。我们如何很好地平衡这两个矛盾体呢？对于目前盛行的资产管理计划，目前实务中有这么一个例子，A认购资管计划劣后级份额，同时银行配优先级资金。如果A公司投资 1500 万元认购资管计划劣后级份额。银行配资 4500 万，资管计划合计 6000 万投资股票定增业务。A公司投决会可决定资管计划的投资标的和投资金额等，资管计划中的优先级资本只获取固定回报，即固定的利息，无超额收益权。同时A公司以认购的资金为限承担优先级资金的本息。请问，A需要合并资管计划么？ 变更情形一：A公司如果与其股东之一共同设立投决会，A派四名，A是合伙企业，合伙企业的GP作为管理人委派代表一名， 5 人共同决定资管计划投向等，投决会议事规则表明需要全体成员一致同意方可通过，同时劣后级以投资到资管计划的资金为限承诺优先级本息，请问A公司这时候需要并表，A对于资管计划无绝对控制权，同时其损失以自己的投资本金为限，但是收益是不固定的？ 变更情形二，如果权利还不够分散，那在议事规则中再加上一条，GP委派代表具有一票否决权，A以自己的投资本金为限承担优先级本息，那这时候A公司还需要并表资管计划么？ 无论哪种情形下，A作为合伙企业本身，其GP不出资参与资管计划，只是享有投决会表决权。

回答人：chenyiwei
A作为劣后级投资人享有或承担该资管计划的绝大部分剩余风险和报酬，承担绝大多数可变回报和风险。虽然优先级持有人可能在投决会派驻代表并有否决权，但由于优先级持有人享受保本和固定收益的保障且无超额收益权，因此其否决权属于保护性权力，不影响控制权的判断。GP在其中所持份额通常很小，更多可能性是作为LP的代理人，其本身也不控制该资管计划。此时A作为唯一的劣后级投资人对该资管计划是具有控制权的，应将其纳入合并报表范围。

提问人：daisy_potato 时间：2015-06-09 11:39:24
好的，谢谢陈版，延伸来继续讨论这个问题，如果A公司将资管计划并表，在其合并层面上，资管计划的优先级资金作为负债，同时资管计划存续期内的费用，分摊到存续内吗？因为资管计划主要投向是一年期定向增发的股票，股票需要一年解禁期满后才能销售，到时候才能产生收益。也就是合并资管计划，前期是亏损的，后期是盈利的，收支分摊不配比。这样合并方法正确么？如果优先级成本约定是一次性扣除，那么可以在最后清算时，再按照收益减除全部的优先级成本来确定资管计划的收益。否则合并方的收益波动太大了。

回答人：chenyiwei
可以理解为前期亏损而后期盈利。前期费用不符合资产定义，也不能增加金融资产价值，所以不应递延。优先级的收益如果合同明确约定了金额和支付时间的，可在存续期间参照借款利息处理。